臺灣板橋地方法院刑事判決　　　　　　 100年度易字第2082號
公　訴　人　臺灣板橋地方法院檢察署檢察官
被　　　告　方致傑
上列被告因違反毒品危害防制條例案件，經檢察官提起公訴（10
0 年度毒偵字第3203號），經本院裁定進行簡式審判程序，判決
如下：
    主  文
方致傑施用第二級毒品，累犯，處有期徒刑肆月，如易科罰金，
以新臺幣壹仟元折算壹日。扣案之甲基安非他命玻璃球吸食器內
之甲基安非他命殘渣，沒收銷燬之。上開甲基安非他命玻璃球吸
食器壹個，沒收。
    事  實
一、方致傑（一）曾於民國92年間因施用第二級毒品案件，經臺
    灣臺南地方法院於92年11月5 日以92年度毒聲字第1916號刑
    事裁定送勒戒處所觀察、勒戒後，認無繼續施用毒品之傾向
    ，於93年1 月14日執行完畢釋放出所，並由臺灣臺南地方法
    院檢察署檢察官以92年度毒偵緝字第438 號、93年度毒偵字
    第115 號為不起訴處分確定。（二）另於96年間因竊盜案件
    ，經同院於96年4 月25日以96年度簡字第1361號刑事簡易判
    決判處有期徒刑4 月，嗣經上訴，於同年6 月11日撤回上訴
    確定。並經同院於96年8 月16日以96年度聲減字第1980號刑
    事裁定減為有期徒刑2 月確定，於97年3 月24日縮刑期滿。
    （三）又於97年間因施用第二級毒品案件，經同院於97年9
    月10日以97年度簡字第2534號刑事簡易判決判處有期徒刑3
    月，於同年10月6 日確定，於98年1 月11日入監執行，至98
    年2 月9 日因徒刑易科罰金出監，復經同院以98年度聲字第
    227 號刑事裁定更定其刑為有期徒刑4 月確定，其中已執畢
    有期徒刑3 月如上述，尚餘1 月之徒刑須執行（起訴書原載
    「於98年4 月10日縮刑期滿執行完畢」，應予更正）。（四
    ）再於98年間因施用第二級毒品案件，經同院於98年10月26
    日以98年度簡字第1360號刑事簡易判決判處有期徒刑6 月，
    於同年7 月13日確定。（五）復於98年間因施用第二級毒品
    案件，經同院於98年10月26日以98年度易字第1190號刑事判
    決判處有期徒刑8 月，於同年11月23日確定。上開（四）（
    五）之罪刑經與前述（三）餘刑之1 月有期徒刑接續執行，
    至99年11月1 日縮刑期滿執行完畢。猶不知警惕，另基於施
    用第二級毒品之犯意，於100 年4 月19日下午11時許，在新
    北市板橋區○○○路265 巷1 號「南國旅社」106 號房內，
    以將甲基安非他命置於自製玻璃球吸食器上，以火燒烤吸食
    煙霧之方式，施用第二級毒品甲基安非他命1 次，嗣於翌（
    20）日凌晨0 時10分許，在上址為警盤檢時，在偵查機關尚
    未知悉上揭事實前，主動供出上情等向警自首，並當場扣得
    方致傑所有供施用甲基安非他命犯行用之甲基安非他命玻璃
    球吸食器1 個（內含有甲基安非他命殘渣）。
二、案經新北市政府警察局板橋分局移送臺灣板橋地方法院檢察
    署檢察官偵查起訴。
    理  由
一、本件被告方致傑所犯係死刑、無期徒刑、最輕本刑為三年以
    上有期徒刑以外之罪，其於準備程序中就被訴事實為有罪之
    陳述，經本院告知簡式審判程序之旨，並聽取公訴人、被告
    之意見後，經本院依刑事訴訟法第273 條之1 第1 項規定裁
    定進行簡式審判程序，合先敘明。
二、認定犯罪事實所憑證據及理由
（一）上揭施用第二級毒品犯行之事實，業據被告方致傑於本院
      審理時坦承不諱（見本院100 年8 月23日準備程序筆錄第
      3 頁、同日簡式審判筆錄第2 、4 頁），核與其於警詢及
      偵查中所為自白大致相合【見100 年度毒偵字第3203號卷
      （下稱偵卷）第3 反面-5、26頁】。
（二）被告於100 年4 月20日上午1 時55分許為警查獲予以採集
      其尿液檢體（代碼編號為A0000000），經送臺灣檢驗科技
      股份有限公司以酵素免疫分析法初步檢驗，再以氣相層析
      ／質譜儀法確認檢驗後，確呈安非他命類（安非他命、甲
      基安非他命）陽性反應一節，有新北市政府警察局板橋分
      局偵辦毒品危害防制條例被移送人姓名及代碼對照表、臺
      灣檢驗科技股份有限公司濫用藥物檢驗報告（報告日期：
      100 年5 月4 日）各1 份在卷可稽（見偵卷第15、32頁）
      。
（三）按「尿液毒品檢驗…若能使用先進之氣相層析質譜儀分析
      法確認，則可完全排除偽陽性之干擾，為目前最具公信力
      的檢驗方法。」等語，有法務部調查局第六處87年9 月29
      日（87）發技（一）字第87074574號函附卷為憑，足見前
      揭臺灣檢驗科技股份有限公司所使用之檢驗方法已可完全
      排除毒品偽陽性之干擾，其檢驗結果堪以採信；而「甲基
      安非他命經口服投與後約百分之70於24小時內自尿液中排
      出，約百分之90於96小時內自尿液中排出，甲基安非他命
      之檢出與其投與方式、投與量、個人體質、採尿時間及檢
      測儀器之精密度等諸多因素有關，惟依上述資料推斷，最
      長可能不會超過4 日」等情，此有行政院衛生署藥物食品
      檢驗局（81）藥檢壹字第001156號函1 紙附卷可憑。
（四）又警方於100 年4 月20日凌晨0 時10分許，在新北市板橋
      區○○○路265 巷1 號「南國旅社」106 號房實施臨檢，
      在該106 號房內浴室牆壁之電源開關內查扣甲基安非他命
      玻璃球吸食器1 個（內含有甲基安非他命殘渣）等情，業
      據被告於警詢供述明確（見偵卷第3 反面-4頁），並有搜
      索同意書、新北市政府警察局板橋分局搜索、扣押筆錄、
      扣押物品目錄表各1 份及查獲現場暨扣案物品照片6 張在
      卷可按（見偵卷第11、9-10、12、20-21 頁）。
（五）綜上所述，被告之尿液經以氣相層析質譜儀分析法檢驗，
      既呈安非他命類（安非他命、甲基安非他命）陽性反應，
      佐以上函示，並有扣案物品可稽，顯見被告於本院審理時
      所坦承其於上揭事實欄所述之時、地及施用方式，施用甲
      基安非他命一節，應與事實相符而值採信。
（六）按毒品危害防制條例於92年7 月9 日修正公布，自93 年1
      月9 日施行，其中第20條、第23條將施用毒品之刑事處遇
      程序，區分為「初犯」及「五年內再犯」、「五年後再犯
      」。依其立法理由之說明：「初犯」，經觀察、勒戒或強
      制戒治後，應為不起訴處分或不付審理之裁定；經觀察、
      勒戒或強制戒治執行完畢釋放後，「五年內再犯」者，因
      其再犯率甚高，原實施之觀察、勒戒及強制戒治既已無法
      收其實效，爰依法追訴或裁定交付審理。至於經觀察、勒
      戒或強制戒治執行完畢釋放後，「五年後再犯」者，前所
      實施之觀察、勒戒或強制戒治已足以遮斷其施用毒品之毒
      癮，為期自新及協助其斷除毒癮，仍適用「初犯」規定，
      先經觀察、勒戒或強制戒治之程序。從而依修正後之規定
      ，僅限於「初犯」及「五年後再犯」二種情形，始應先經
      觀察、勒戒或強制戒治程序。倘被告於五年內已再犯，經
      依法追訴處罰，縱其第三次（或第三次以上）再度施用毒
      品之時間，在初犯經觀察、勒戒或強制戒治執行完畢釋放
      五年以後，已不合於「五年後再犯」之規定，且因已於「
      五年內再犯」，顯見其再犯率甚高，原實施觀察、勒戒或
      強制戒治，已無法收其實效，即應依該條例第10條處罰（
      最高法院95年度第7 次刑事庭會議決議要旨參照）。查以
      ，被告於92年間因施用第二級毒品案件，經依臺灣臺南地
      方法院92年度毒聲字第1916號裁定送觀察、勒戒後，認無
      繼續施用毒品之傾向，於93年1 月14日執行完畢釋放出所
      ，並由臺灣臺南地方法院檢察署檢察官以92年度毒偵緝字
      第438 號、93年度毒偵字第115 號為不起訴處分確定（初
      犯），於執行完畢釋放後5 年內，再犯上揭事實欄一、（
      三）、（四）施用毒品罪等情，有臺灣高等法院被告前案
      紀錄表1 份在卷可稽，被告於初犯經觀察勒戒執行完畢釋
      放5 年以內，為2 、3 犯，依上開說明，本案再犯已非毒
      品危害防制條例第23條第2 項規定之「5 年後再犯」類型
      ，應依法訴追處罰。
（七）綜上所述，本案事證明確，被告犯行堪以認定，應予依法
      論科。
三、論罪科刑
（一）罪名：查甲基安非他命屬毒品危害防制條例第2 條第2 項
      第2 款所規定之第二級毒品，是核被告於上揭時、地施用
      甲基安非他命之行為，係犯毒品危害防制條例第10條第2
      項施用第二級毒品罪。
（二）吸收關係：被告上揭為施用而持有第二級毒品之低度行為
      ，為施用第二級毒品之高度行為所吸收，不另論罪。
（三）累犯：查被告有如事實欄一所述之前案刑事犯罪執行紀錄
      ，有臺灣高等法院被告前案紀錄表1 份附卷可查，其於上
      開有期徒刑執行完畢後5 年內，故意再犯本件有期徒刑以
      上之罪，依刑法第47條第1 項之規定，論以累犯，並加重
      其刑。
（四）自首：被告在有偵查權限之機關或公務員發覺其有事實欄
      所示施用第二級毒品甲基安非他命犯行前，主動向臨檢之
      員警坦承有在該旅社房間內施用安非他命之犯行並經由員
      警於該旅社房間浴室牆壁電源開關內查獲吸食安非他命玻
      璃球1 個等情，經被告於警詢中供述明確（見偵卷第3 頁
      反面-4頁），是本件被告上開行為符合自首之要件，爰依
      刑法第62條前段規定，減輕其刑，並先加後減之。
（五）量刑：爰審酌被告前已因多次施用毒品犯行經觀察、勒戒
      及受刑罰制裁處遇之程序，本應知所惕勵，卻仍漠視法令
      禁制再犯本罪，顯未知所戒慎，惟衡其施用毒品所生危害
      ，實以自戕身心健康為主，對於他人生命、身體、財產等
      法益，尚無明顯而重大之實害，暨其犯罪後坦認犯行之態
      度等一切情狀，論處如主文所示之刑，以示懲儆。
（六）沒收銷燬及沒收：扣案之甲基安非他命玻璃球吸食器內之
      甲基安非他命殘渣，係查獲之第二級毒品，不問屬於犯人
      與否，依毒品危害防制條例第18條第1 項前段規定沒收銷
      燬之。又上揭扣案甲基安非他命玻璃球吸食器1 組，為被
      告所有，用於本件施用毒品犯行所用之物，業據被告於本
      院審理時所供明（見本院100 年8 月23日簡式審判筆錄第
      2 頁），應依刑法第38條第1 項第2 款之規定宣告沒收。
據上論斷，應依刑事訴訟法第273 條之1 第1 項、第299 條第1
項前段、第284 條之1 ，毒品危害防制條例第10條第2 項、第18
條第1 項前段，刑法第11條、第47條第1 項、第62條前段、第38
條第1 項第2 款，判決如主文。
本案經檢察官洪松標到庭執行職務。
中    華    民    國    100     年    9     月    2   日
                  刑事第二十一庭    法  官  方鴻愷
以上正本證明與原本無異。
如不服本判決應於收受判決後10日內向本院提出上訴書狀，並應
敘述具體理由。其未敘述上訴理由者，應於上訴期間屆滿後20日
內向本院補提理由書（均須按他造當事人之人數附繕本）「切勿
逕送上級法院」。
                                    書記官  江怡萱
中    華    民    國   100    年    9     月    5     日
附錄本案論罪科刑法條全文：
毒品危害防制條例第10條
施用第一級毒品者，處6 月以上5 年以下有期徒刑。
施用第二級毒品者，處3 年以下有期徒刑。